【裁判字號】    92,交訴,9
【裁判日期】    920722
【裁判案由】    公共危險等
【裁判全文】
臺灣基隆地方法院刑事判決                            九十二年度交訴字第九號
    公  訴  人  臺灣基隆地方法院檢察署檢察官
    被      告  甲○○
右列被告因公共危險等案件，經檢察官提起公訴（九十二年度偵字第一七六一號），
本院判決如左：
    主  文
甲○○駕駛動力交通工具肇事，致人死傷而逃逸者，處有期徒刑柒月，緩刑貳年。
被訴過失傷害部分公訴不受理。
    事  實
一、甲○○於民國九十二年三月六日上午十時許，駕駛車牌Ｔ五─０八一七號自用小
    客車，沿基隆市○○○街往基隆市區方向行駛，行經基隆市○○○街與麥金路岔
    路口左轉時，應注意車前狀況，並隨時採取必要之安全措施，且依當時情形，並
    無不能注意之情事，竟疏於注意，撞及前方由乙○○○所騎乘車牌ＧＬＡ─七四
    二號機車，致乙○○○人車倒地，並受有胸部、跟骨挫傷及頸部扭傷等傷害（過
    失傷害部分業經乙○○○撤回告訴，俟後述說明）。甲○○於肇事後，對於傷者
    乙○○○依道路交通管理處罰條例第六十二條第一項規定，原應即採取救護或其
    他必要措施，並向警察機關報告，不得逃逸，此乃為維護交通安全並加強救護以
    減少被害人死傷之強制規定，詎甲○○撞傷乙○○○後，竟基於肇事逃逸之犯意
    ，未停車做適當之處理，且為規避刑責反駕車逃離現場，幸路人記下甲○○上開
    車輛車號報警，因而查知上情。
二、案經被害人乙○○○訴由基隆市警察局第四分局報請台灣基隆地方法院檢察署檢
    察官偵查起訴。
    理      由
甲、有罪部分：
一、訊據被告甲○○矢口否認有右揭犯行，並辯稱：伊不知有撞到人，實無肇事逃逸
    之故意云云。經查，車牌號碼Ｔ五—０八一七號自用小客車駕駛人於上開時間駕
    車行經安和二街、麥金路口，在左轉彎時前方車頭擦撞告訴人乙○○○所騎乘之
    機車右後方，致告訴人之機車倒地，告訴人跌向對向車道，並因此受有胸部、跟
    骨挫傷及頸部扭傷等傷害，該部自用小客車曾於現場停車，但駕駛人未下車救護
    反趁機加速逃逸等情，業據被害人乙○○○於警詢、偵查及本院審理中指訴明確
    ，並經目擊證人林春中於警詢、偵查中證述：伊當時駕車路過該地點，發現塞車
   不動了，下車查看發現一個婦人倒臥路中，機車倒於排水溝旁，還有一部類似綠
    色、大型Ｌ開頭的進口車（類似被告所駕駛之車輛）橫停於路中，原本要上前幫
    助救護傷者，該部肇事車輛突然瞬間加速逃逸，伊看見對向車道有一貨車司機記
    下肇事車牌是Ｔ五─０八一七號，並將紙條交給那婦人，伊前面第一部車一對夫
    妻亦有下車查看，他們也確定就是該部自用小客車肇事等語明確，復有基隆市○
    ○○道路交通事故報案人須知、道路交通事故現場圖一份、交通事故調查報告表
    、現場與車損相片八張、Ｔ五─０八一七號小客車照片四張、他人抄錄肇事車輛
    車牌之紙條、國軍基隆醫院附設民眾診療服務處診斷證明書各一紙附卷可佐。次
    查本件車禍發生當時Ｔ五─０八一七號小客車係由被告使用，並未出借他人使用
    等情，業據被告到庭供承不諱，核與證人張全禧證稱：車牌Ｔ五─０八一七號小
    客車平日均由伊使用，伊於九十二年二月底左右，將該車借給甲○○使用，甲○
    ○於九十二年三月六日晚上將該車返還，還車時伊未注意車輛有無擦撞痕跡，經
    過數日，伊兄借用該車使用時有告知發現該車右前方保險桿有擦痕，伊就將該車
    送修等語相符，足證被告確係駕駛該車肇事之人應屬無訛。再者，依卷附之道路
    交通事故調查報告表及現場照片、診斷證明書觀之，被告駕駛之自用小客車擦撞
    被害人所騎乘之機車後，致被害人之機車倒地並彈至對向車道排水溝旁，且被害
    人乙○○○遭撞擊後身體所受之傷害嚴重且多處，足認被告駕車撞擊被害人之衝
    撞力甚猛，如此衝力被告竟稱渾然未覺，已顯與常情不合。況且本件車禍發生之
    時間係上午十時許，當時為日間、光線充足、視距良好，肇事後該部小客車亦曾
    因此於現場短暫停留，益徵被告所辯渠不知有撞到人，渠無肇事逃逸等語，要屬
    卸責之詞，不足採信。被告駕駛動力交通工具肇事，致人傷害而逃逸之犯行洵堪
    認定。
二、核被告甲○○所為，係犯刑法第一百八十五條之四之駕駛動力交通工具肇事致人
    受傷而逃逸罪（觀之本案被害人所受之前述傷勢，顯尚未至無自救力之人，被告
    駕車離去棄而不顧之行為，自無另成立刑法遺棄罪之適用，併此說明之）。爰審
    酌被告於肇事後對於被害人未採取救護，漠視被害人所受之身體傷害卻反而駕車
    逃逸，其行為所造成之危害非輕，惟被告素行尚佳，且已與被害人達成和解賠償
    民事損害、犯罪之態度等一切情狀，量處如主文所示之刑。又被告前未曾受過有
    期徒刑以上刑之宣告，此有臺灣高等法院被告全國前案紀錄表在卷可稽，本次車
    禍肇事後因一時緊張失慮，未對被害人採取必要之救護措施，亦未留下身分資料
    即逃離現場，惟事後已積極賠償被害人所受之損害，經此罪刑宣告，當能知所警
    惕而無再犯之虞，本院因認前開對其所宣告之刑以暫不執行為適當，爰併予宣告
    緩刑二年，鼓勵自新。
乙、不受理部分：
一、公訴意旨另以：被告甲○○於前揭時地駕車因疏未注意車前狀況，貿然左轉進入
    麥金路，以致小客車撞及乙○○○所騎乘車牌ＧＬＡ─七四二號機車，致乙○○
    ○人車倒地，並受有胸部、跟骨挫傷及頸部扭傷等傷害，因認被告甲○○另涉犯
    刑法第二百八十四條第一項前段之過失傷害罪嫌等語。
二、按告訴乃論之罪，告訴人於第一審辯論終結前得撤回其告訴，又告訴經撤回者，
    應諭知不受理之判決，刑事訴訟法第二百三十八條第一項、第三百零三條第三款
    分別定有明文。查本件告訴人乙○○○告訴被告甲○○過失傷害案件，起訴書認
    被告係觸犯刑法第二百八十四條第一項前段之過失傷害罪，依同法第二百八十七
    條前段之規定，須告訴乃論。茲據告訴人乙○○○具狀撤回其告訴，揆諸首開說
    明，諭知不受理之判決。
據上論斷，應依刑事訴訟法第二百九十九條第一項前段、第三百零三條第三款，刑法
第一百八十五條之四、第七十四條第一款，判決如主文。
本案經檢察官張志明到庭執行職務。
中      華      民      國    九十二    年      七      月    二十二    日
                              臺灣基隆地方法院交通法庭
                                    法  官  汪  梅  芬
右正本證明與原本無異。
對於本件判決如有不服，應於收受送達後十日內，向本院提出上訴書狀，上訴於臺灣
高等法院，並按他造當事人之人數附具繕本。
                                    書記官  王  一  芳
中      華      民      國    九十二    年      七      月    二十三    日
刑法第一百八十五條之四：
駕駛動力交通工具肇事，致人死傷而逃逸者，處六月以上五年以下有期徒刑。


司法院資訊處製作；財團法人民間司法改革基金會備份。
